【裁判字號】    89,交上易,190
【裁判日期】    891121
【裁判案由】    過失致死
【裁判全文】
臺灣高等法院高雄分院刑事判決          八十九年度交上易字第一九號
    上  訴  人
    即  被  告  丙○○
右上訴人因過失致死案件，不服臺灣高雄地方法院八十八年度交易字第三二三號中華
民國八十九年七月十一日第一審判決（起訴案號：臺灣高雄地方法院檢察署八十八年
度偵字第六九八九號），提起上訴，本院判決如左：
      主      文
上訴駁回。
      事實及理由
一、本案經本院審理結果，認原審判決之認事用法及量刑，均無不當，應予維持，並
    引用原審判決書所記載之事實、證據及理由。
二、上訴人即被告丙○○上訴意旨雖又指稱：原判決量刑過重云云。
三、惟查被告所犯刑法第二百七十六條第一項之過失致死罪，其最高法定刑為二年以
    下有期徒刑，又被告因酒醉駕車，依道路交通管理處罰條例第八十六條第一項規
    定，加重其刑至二分之一，則被告所犯之最高法定刑為三年以下有期徒刑，原判
    決量處有期徒刑一年二月，係屬低度之刑，尚無過重之嫌。上訴意旨以量刑過重
    指摘原判決不當，為無理由，應予駁回。
四、又查，被告服用酒類，不能安全駕駛動力交通工具而駕駛，另犯刑法第一百八十
    五條之三之公共危險罪，因未經原審判決，又與上開過失致死罪，無裁判上一罪
    關係，故本院不能併予審理，附此明。
據上論斷，應依刑事訴訟法第三百六十八條、第三百七十三條，判決如主文。
本案經檢察官張其主到庭執行職務。
中    華    民    國     八十九     年      十一      月      二十一    日
                              臺灣高等法院高雄分院刑事第五庭
                                  審判長法官  洪慶鐘
                                        法官  惠光霞
                                        法官  陳朱貴
右正本證明與原本無異。
不得上訴。
                                      書記官  陳金卿
中    華    民    國     八十九     年      十一      月      二十二    日
附錄：本判決論罪科刑法條：
刑法第二百七十六條第一項
因過失致人於死者，處二年以下有期徒刑、拘役或二千元以下罰金。
道路交通管理處罰條例第八十六條第一項
汽車駕駛人，無駕駛執照駕車、酒醉駕車、吸食毒品或迷幻藥駕車、行駛人行道或行
經行人穿越道不依規定讓行人優先通行，因而致人受傷或死亡，依法應負刑事責任者
，加重其刑至二分之一。
                                                                        Ｑ
附件：
臺灣高雄地方法院刑事判決                        八十八年度交易字第三二三號
    公  訴  人  臺灣高雄地方法院檢察署檢察官
    被      告  丙○○  男四十二歲（民國○○○年○月○○日生）
                        住高雄市○○區○○街三四六號二樓
                        身分證統一編號：Ｋ一二一一五七二五號
右列被告因過失致死案件，經檢察官提起公訴（八十八年度偵字第六九八九號），本
院判決如左：
    主  文
丙○○因過失致人於死，處有期徒刑壹年貳月。
    事  實
一、丙○○於民國八十八年一月十二日二十時五分許，酒後（飲酒後其吐氣所含酒精
    成份為每公升零點六零亳克）駕駛車號ＹＨ－二一一一號自用小客車，原應注意
    （一）駕駛人於飲酒後其吐氣所含酒精成份超過每公升零點二五毫克以上者不得
    駕駛汽車、（二）汽車行使高速公路，不得在路肩上行駛，或利用路肩超越前車
    或倒車，及（三）汽車行駛時，駕駛人應注意車前狀況，並隨時採取必要之安全
    措施，竟駕車上路，沿第一高速公路三百五十六公里七百八十公尺處北上車道（
    位於高雄縣大社鄉）行駛，依當時天候為雨天、光線雖為夜間但有照明、路面狀
    況溼潤、無缺陷、道路無障礙、視距良好情形下，竟疏未注意而行駛於路肩，適
    有屈鳳華因所駕駛之車號ＲＭ—八三二五號自小客車因故障而停於路肩上，並未
    設置警告標誌，丙○○行近始發現，即因煞避不及而撞及該部自小客車，並使屈
    鳳華因此受有左側臉部裂傷約三十×五公分、左下唇裂傷約三×零點五公分、左
    鎖骨擦挫傷、右上臂前部挫傷約十八×三公分、右前臂裂傷約八×三公分及左、
    右小腿前部挫傷等傷害，並送醫急救後即因顱骨骨折不治死亡。案經路人報警後
    ，國道公路警察局第五警察隊始查悉前情。
二、案經被害人屈鳳華之妹甲○○訴由內政部警政署國道公路警察局第五警察隊報請
    臺灣高雄地方法院檢察署檢察官偵查起訴。
    理  由
一、右揭被告丙○○於上開時、地因酒後過失駕駛前開自小客車，在上述高速公路由
    北往南方向行駛於路肩，並撞及由被害人屈鳳華所駕駛，因故障而停放在路肩之
    自小客車，致屈鳳華死亡之事實，業據被告於偵、審中坦承不諱（見偵查卷第五
    頁背面及本院八十八年六月二十三日訊問筆錄），核與告訴人即被害人之妹指述
    情節相符，並經證人即現場目擊之陳逸泰及蘇宏守於警詢及檢察官調查時分別證
    述詳實（見相驗卷第五頁至第七頁及第十九頁背面）。另有證人即至現場處理員
    警陳江亮亦於本院調查時證述事故發生狀況及被告酒後駕車等事實明確（見本院
    八十八年六月二十三日訊問筆錄）。此外，復有道路交通事故調查報告表、內政
    部警政署國道公路警察局公警局字（８４）第0000000號舉發違反道路交
    通管理事件通知單各一份及事故現場全景與車損照片十二幀附卷可資佐證。又被
    害人屈鳳華因本件車禍死亡，業經臺灣高雄地方法院檢察署檢察官督同法醫師相
    驗明確，有相驗屍體證明書、驗斷書、及勘驗筆錄等在卷可憑。
二、按汽車行駛時，駕駛人應注意車前狀況，並隨時採取必要之安全措施；又汽車行
    駛高速公路，不得在路肩上行駛，或利用路肩超越前車或倒車，道路交通安全規
    則第九十四條第三項及高速公路交通管制規則第九條第一項第二款分別定有明文
    。復按汽車駕駛人於飲酒後其吐氣所含酒精成份超過每公升零點二五毫克以上者
    不得駕車，道路交通安全規則第一百十四條第二款定有明文，經查，被告駕駛前
    揭車號汽車在高速公路上行駛前，本即應注意上開道路交通安全規則與高速公路
    交通管制規則之規定，且依事故發生當時天候為雨天、光線為夜間有照明、路面
    狀況溼潤、無缺陷、道路無障礙、視距良好之情形下，並無不能注意之情事，而
    行駛於路肩，又係酒後駕車，經警測試其酒精濃度值為每公升零點六零毫克，此
    有前開違規通知單一紙可憑，是被告於酒後因控制能力與反應能力受影響，竟於
    高速公路之路肩上行駛，又未注意車前狀況，致衝撞被害人之車，是其對於車禍
    事故之發生自有過失甚明，且本院將本件事故發生之原因送請台灣省高屏澎區車
    輛行車事故鑑定委員會會鑑定，經該委員會亦肯認被告就本件事故之發生確有上
    述酒醉失控侵入路肩未注意車前狀況之過失為肇事原因，此有該委員會於八十八
    年二月二十六日以高屏澎鑑字第○一七四號函一份附卷可稽。至於被害人所駕駛
    之車因故障而停於路肩僅閃黃燈，而未設置故障標誌，此有證人陳逸泰證稱明確
    （見相驗卷第六頁背面），此僅有違反高速公路交通管制規則第十四條第一項之
    規定，對於本件事故之發生並無過失。是被害人之死亡與被告之過失行為間，具
    有相當因果關係，本案事證明確，被告之犯行洵堪認定。
三、核被告丙○○所為，係犯刑法第二百七十六條第一項之過失致人於死罪。又被告
    係酒醉駕車，自後追撞被害人，因而致被害人死亡，自應依道路交通管理處罰條
    例第八十六條第一項規定︰汽車駕駛人，無駕駛執照駕車、酒醉駕車、吸食毒品
    或迷幻藥駕車、行駛人行道或行經行人穿越道不依規定讓行人優先通行，因而致
    人受傷或死亡，依法應負刑事責任者，加重其刑至二分之一，加重其刑。又被告
    於肇事後，亦因受傷經送往醫院急救，至現場處理員警趕至醫院後被告並未坦承
    係肇事者，此有證人陳江亮到庭證述明確（見本院八十八年六月二十三日訊問筆
    錄）。長期以來，政府一再於各類大眾傳播媒體上，苦口婆心地宣導請民眾酒後
    不要駕車，並發動大批警力勸導及查察，最主要之原因是因車輛駕駛人於飲酒後
    駕駛車輛上路，此時因駕駛人已喪失對於車輛之正常操控能力，對於週遭事物之
    迅速反應應變能力同時受到影響，在此種情況下，酒醉駕駛人所駕駛之汽車如任
    其在馬路上橫衝直撞，所發生的意外事故何其嚴重，不僅僅只有一個人的傷亡，
    會影響到多少家庭？而國家及社會又需承受多少成本之損失！都是可以想像與預
    見，被告竟無視於政府之宣導及取締，仍任性於酒醉後駕車，並行駛於高速公路
    之路肩上，顯見其並不尊重他人之生命，同時造成共同使用道路之大眾之危險，
    何其嚴重。爰審酌被告酒後（呼氣所含之酒精濃度已達零點六零毫克），駕車行
    駛於高速公路路肩之重大過失程度、被害人因此次交通事故造成死亡之嚴重結果
    、僅償付被害人家屬三十二萬元尚欠四十八萬元（被害人之子屈建霖已與被告調
    解成立，被告應給付其四十八萬元；惟被害人之母乙○○○部分另起訴請求損害
    賠償，請求一百零二萬三千一百九十五元及利息，另移送民庭辦理），素行與犯
    後態度尚佳等一切情狀，量處如主文所示之刑，以為警惕。
據上論斷，應依刑事訴訟法第二百九十九條第一項前段、刑法第二百七十六條第一項
，道路交通管理處罰條例第八十六條第一項，罰金罰鍰提高標準條例第一條前段，判
決如主文。中      華      民      國    八十九    年      七      月    十
一    日
                           臺灣高雄地方法院刑事交通法庭
                                審判長   法  官    李   嘉   興
                                         法  官    陳   玉   聰
                 法  官    程   克   琳
右正本證明與原本無異。
如不服本判決，應於判決送達後十日內，向本院提出上訴狀。
                                         書記官    王   麒   雄
中    華    民    國      八十九      年      七      月      十二      日


司法院資訊處製作；財團法人民間司法改革基金會備份。
